臺灣高等法院臺南分院刑事裁定　　　　　　九十三年度交抗字第一三五號　　　Ｇ
　　　抗　告　人
　　　即處分機關　交通部公路總局嘉義區監理所新營監理站
　　　受 處 分人　甲　○　○.
右列抗告人因聲明異議案件，不服中華民國九十三年七月廿八日臺灣臺南地方法院交
通法庭裁定（九十三年度交聲字第四七號，處分案號：新監裁違字第裁七三—Ｍ00
000000號），提起抗告，本院裁定如左：
      主      文
抗告駁回。
      理      由
一、抗告意旨略以：本件違規事實，係在道路交通管理處罰條例第六一條第三項修正
    實施前（即九十三年七月一日）所發生，而抗告人亦於該條修正實施前，即九十
    三年一月卅日，為本件裁決處分，顯見抗告人，係依法為本件裁決處分。且依交
    通部函轉法務部意見，亦認裁決處分，應依行為時法律處罰（最高行政法院七十
    二年判字一六五一號判例、八十一年判字九七六號判決參照）。上開行政法院判
    例，有拘束各級行政機關效力，抗告人自僅能依判例所示「實體從舊」原則，為
    本件裁處，詎普通法院與行政法院，見解不同，致抗告人，無所適從。為此提起
    抗告，求為撤銷原裁定云云。
二、原處分意旨略以：受處分人甲○○，於九十二年十一月五日晚上八時五分許，駕
    駛三○三—ＭＨ號營業小客車，行經台南縣六甲鄉○○街二三九號前，因違反道
    路交通安全規則，與被害人林春金駕駛ＵＷＮ－九八六號機車，發生擦撞，造成
    被害人林春金手腳部位多處受傷，而有駕車違反交通安全規則，肇事致人受傷違
    規行為，經台南縣警察局麻豆分局警員，據報到場處理後開單舉發。嗣經原處分
    機關即公路總局嘉義區監理所新營監理站，查證結果，認受處分人前述違規，事
    證明確，乃依「修正前」道路交通管理處罰條例第六十一條第三項規定，裁處受
    處分人，應吊扣駕駛執照三個月等語。
三、按九十三年七月一日「施行前」道路交通管理處罰條例第六十一條第三項係規定
    ，汽車駕駛人，駕駛汽車違反道路交通安全規則，因而肇事致人受傷者，吊扣其
    駕駛執照三至六個月；而九十三年七月一日施行之同條例第六十一條第三項則規
    定，汽車駕駛人，駕駛汽車違反道路交通安全規則，因而肇事致人受傷者，記違
    規點數三點；致人重傷者，吊扣其駕駛執照三至六個月。依此，行為後法律有變
    更者，致對人民處罰，有輕重時，道路交通管理處罰條例雖未明文規定所應適用
    法則。惟參諸同屬行政秩序罰範疇之社會秩序維護法第三條規定，「行為後本法
    有變更者，適用裁處時規定，但裁處前規定，有利於行為人者，適用最有利於行
    為人規定」，係明文採「從新從輕」原則；而稅捐稽徵法第四十八條之三亦規定
    ，「納稅義務人違反本法或稅法規定，適用裁處時法律，但裁處前法律，有利於
    納稅義務人者，適用最有利於納稅人法律」，則明確地採行「從新從輕」原則。
    準此，由於社會秩序維護法及稅捐稽徵法，對於人民違反行政義務，所為行政制
    裁效果，對人民產生不利益程度，較諸道路交通管理處罰條例為重，而前揭二法
    ，均明文適用「從新從輕」原則，基於「舉重以明輕」法則，對於違反道路交通
    管理處罰條例違規行為處罰，行為後法律有變更者，自應類推適用社會秩序維護
    法第三條規定，有「從新從輕」原則適用，合先敘明。
四、經查：
  (一)本件受處分人甲○○，於九十二年十一月五日晚上八時五分許，駕駛三○三─Ｍ
    Ｈ號營業小客車，與被害人林春金所駕駛ＵＷＮ─九八六號機車，發生擦撞，致
    被害人林春金，受有左側上下肢多處擦挫傷等情，為受處分人及被害人所不爭，
    並有台南縣警察局南縣警交字第Ｍ00000000號舉發違反道路交通管理事
    件通知單、台南縣警察局麻豆分局九十三年二月十八日南縣麻警六字第０九三０
    ００二四０二號函附道路交通事故現場圖、道路交通事故調查報告表(一)、(二)及交
    通事故現場蒐證照片十二張在卷可參（詳原審卷九、十一至十四、廿至廿五頁）
    。而被害人林春金，因本件車禍，受有前述普通傷害（非重傷），亦有蓋德醫院
    九十二年十一月十一日診斷證明書在卷可憑（詳原審卷卅九、四十頁）。
  (二)本件依警所繪道路交通事故現場圖，可知受處分人甲○○，駕駛小客車行經肇事
    交岔路口前，係行駛於台南縣六甲鄉○○街快車道，而自後方，逐漸超越同向在
    前，由被害人林春金所駕駛，行駛於該街慢車道之機車。而被害人林春金駕駛機
    車，行經肇事交岔路口，作左轉彎時，雖未讓受處分人甲○○所駕駛，而於快車
    道內直行小客車先行，然受處分人甲○○，既係同向駕車，由後超越被害人林春
    金所駕駛機車，則受處分人甲○○，於此情況，本應密切觀察，並注意前方車輛
    動向，隨時準備作減速或避讓等安全措施，其竟未採取適當避煞措施，而肇致本
    件車禍發生，顯見受處分人甲○○，前述駕駛行為，已違反道路交通安全規則第
    九十四條第三項「駕駛人應注意車前狀況及兩車併行間距，並隨時採取必要安全
    措施」規定，關於此，台灣省台南區行車事故鑑定委員會，亦採相同見解，此有
    該委員會九十三年四月十九日南鑑字第九三○三七六號函附鑑定意見書在卷足憑
    （詳原審卷廿八至廿九頁）。是受處分人甲○○，其因違反道路交通安全規則而
    肇事，致被害人林春金受傷之違規行為，堪可認定。
  (三)然本件受處分人甲○○，因前述駕駛汽車違反道路交通安全規則，致肇事使人受
    傷之違規事實，其行為時間，為九十二年十一月五日，而其行為後，在九十三年
    七月一日，上開道路交通管理處罰條例第六十一條第三項，業已修正變更。又依
    「修正前」道路交通管理處罰條例第六十一條第三項，對於肇事致人受傷違規行
    為，不分被害人受傷輕重，法律效果一律為，「吊扣駕駛執照三至六個月」；而
    修正後法律，則因被害人受傷輕重情形不同，而區分為致人受傷（輕傷）者，記
    違規點數三點；致人重傷者，吊扣其駕駛執照三至六個月；比較新舊法結果，本
    件受處分人甲○○，肇事致人受有輕傷，顯以新法規定，有利於受處分人甲○○
    。抗告人即原處分機關，就受處分人甲○○違規行為，依行為時法律裁處，即依
    「修正前」同條例第六十一條第三項規定，裁處受處分人吊扣駕駛執照三個月，
    而未及適用較有利於受處分人之「修正後」道路交通管理處罰條例第六十一條第
    三項規定，原處分機關之裁處，依法固屬有據。然受處分人，既於本件原裁決處
    分確定前，依法聲明異議。而於原審審理時，適道路交通管理處罰條例第六十一
    條第三項規定，於九十三年七月一日修正，且修正結果，較有利於受處分人，乃
    將原處分機關之裁決處分撤銷，而對受處分人違規事實，改依「修正後」道路交
    通管理處罰條例第六十一條第三項規定，審酌受處分人違規情節輕重，對受處分
    人，諭處「汽車駕駛人，駕駛汽車違反道路交通安全規則，因而肇事致人受傷，
    記違規點數參點」，洵屬適法。
五、至抗告意旨以：依交通部函轉法務部意見，及最高行政法院七十二年判字第一六
    五一號判例、八十一年判字第九七六號判決，均採「實體從舊」原則，而前揭函
    示及行政法院判例，有拘束各級行政機關效力，而主張原裁定不當云云。然中央
    或地方機關依職權，所發布規章，或對法規適用所表示見解（如主管機關就法規
    所為函釋），對於獨立審判法官，並無法律上拘束力，法官於審理案件時，應秉
    其學識、經驗及良知，依據法律，認定事實，適用法律，其於適用法律時，更應
    本其確信法律見解，解釋法律而適用之，此為憲法保障法官，依據法律獨立審判
    精神所在（釋字第二一六號解釋參照）。又前開判例，係針對中央法規標準法第
    十八條規定所為闡釋，與本件情形尚屬有間，於件本件自無適用餘地。是抗告人
    前開主張，顯無理由。
六、本院經核，原裁定認事用法，均無違誤，所為裁處亦稱妥適。抗告意旨，指摘原
    裁定不當，依上所述，為無理由，應予駁回。
據上論斷，爰依道路交通事件處理辦法第廿六條、刑事訴訟法第四百十二條，裁定如
主文。
中    華    民    國      九十三      年      九      月      十三      日
                                  臺灣高等法院臺南分院刑事第六庭
                                      審判長法官  蔡    崇    義
                                            法官  許    進    國
                                            法官  董    武    全
右正本證明與原本無異。
不得再抗告。
                                      法院書記官  黃    全    忠
中    華    民    國      九十三      年      九      月  十四      日
附錄法條：
九十三年七月一日「修正後」道路交通管理處罰條例第六十一條第三項：
汽車駕駛人，駕駛汽車違反道路交通安全規則，因而肇事致人受傷者，記違規點數三
點；致人重傷者，吊扣其駕駛執照三至六個月。
九十三年七月一日「修正前」道路交通管理處罰條例第六十一條第三項：
汽車駕駛人駕駛汽車違反道路交通安全規則，因而肇事致人受傷者，吊扣其駕駛執照
三至六個月。
